【裁判字號】    95,訴,2479
【裁判日期】    950922
【裁判案由】    清償借款
【裁判全文】
臺灣高雄地方法院民事判決              95年度訴字第2479號
原      告  臺灣中小企業銀行股份有限公司
法定代理人  戊○○
訴訟代理人  乙○○
被      告  丙○○
            甲○○
            丁○○
上當事人間請求清償借款事件，經本院於民國95年9 月15日言詞
辯論終結，判決如下：
  主  文
被告丙○○、甲○○、張福順應連帶給付原告新臺幣肆拾捌萬壹
仟壹佰陸拾伍元，及如附表編號一所示利息及違約金。
被告丙○○、甲○○應連帶給付原告新臺幣貳拾伍萬仟伍佰肆
拾捌元，及如附表編號二所示利息及違約金。
被告丙○○應給付原告新臺幣陸萬陸仟捌佰拾柒元，及其中新
臺幣陸萬伍仟柒佰貳拾捌元部分，自民國九十五年五月一日起至
清償日止，按年息百分之十七計算之利息，並自民國九十五年五
月一日起至清償日止，其逾期清償在六個月以內者，按上開利率
百分之十，逾期清償在六個月以上者，其超過六個月部分，按上
開利率百分之二十計算之違約金。
訴訟費用由被告丙○○、甲○○、張福順連帶負擔十分之六；張
明順、甲○○連帶負擔十分之三；餘由張明順負擔。
  事  實
一、本件被告張貴英、丁○○均經合法通知，無正當理由而未於
    言詞辯論期日到場，核無民事訴訟法第386 條各款所列情形
    ，爰依原告之聲請，由其一造辯論而為判決。
二、原告起訴主張：被告丙○○於民國92年4 月2 日，邀同被告
    甲○○、丁○○為連帶保證人，向原告借貸新臺幣（下同）
    80萬元，借款期限如附表編號一所示，借款利息按原貸款利
    率加郵政儲金1 年期定期儲蓄存款利率3%，即年息7.765%計
    算，如未按期繳款時，視為借款全部到期，並自逾期之日起
    ，依附表編號一所示計付違約金；丙○○又於93年11月10日
    ，邀同甲○○為連帶保證人，向原告借貸30萬元，借款期限
    如附表編號二所示，借款利息按原告基準利率加年息7.625%
    即11.215% 計算，如未按期繳款時，視為借款全部到期，並
    自逾期之日起，依附表編號二所示計付違約金。丙○○另於
    92年3 月4 日向原告申請信用卡，兩造成立信用卡消費契約
    ，約定丙○○得於原告簽約之特約商店記帳消費，並由原告
    代墊款項，丙○○則應於各月繳款截止日前，向原告清償消
    費款，如丙○○未依約付清全部消費款，未付款部分應自各
    筆帳款之銀行入帳日起至清償日止，按年息17% 計付循環信
    用利息，並自逾期之日起6 個月以內者，按上開利率10% ，
    逾期超過6 個月者，按上開利率20% 計付違約金。嗣丙○○
    就附表編號一至二所示之借款，分別自95年5 月2 日及同月
    12日，即拒不繳款，各積欠如附表編號一至二所示本金及利
    息、違約金未清償；信用卡消費款部分，被告至95年6 月1
    日止，累計積欠本金65,728元及利息1,109 元，共計66,837
    元及本金65,728元自95年5 月1 日起按上開約定計付之利息
    暨違約金未清償，而甲○○為附表編號一至二所示借款債務
    之連帶保證人，丁○○為附表編號一借款債務之連帶保證人
    ，依法亦應負連帶給付責任，爰依消費借貸、信用卡消費及
    連帶保證法律關係，求為判決如主文第1 至3 項所示。
三、被告張明順對原告主張尚積欠如附表所示之本金、利息與違
    約金，以及信用卡本金65,728元、利息1,109 元，共計66,8
    37元及本金65728 元自95年5 月1 日起按上開約定計付之利
    息暨違約金，均不爭執，僅辯稱：目前無資力一次償還，請
    求分期償還，並求為判決駁回原告之訴。而被告甲○○及丁○○均未於言詞辯論期日到場，亦均未提出書狀作何聲明或
    陳述。
四、按稱消費借貸者，謂當事人一方移轉金錢或其他代替物之所
    有權於他方，而約定他方以種類、品質、數量相同之物返還
    之契約；借用人應於約定期限內，返還與借用物種類、品質
    、數量相同之物；遲延之債務，以支付金錢為標的者，債權
    人得請求依法定利率計算之遲延利息。但約定利率較高者，
    仍從其約定利率；當事人得約定債務人於債務不履行時，應
    支付違約金，民法第474 條第1 項、第478 條前段、第233
    條第1 項及第250 條第1 項分別定有明文。次按，信用卡契
    約，係持卡人與發卡銀行締結信用卡契約後，即有權利憑發
    卡銀行所發信用卡於特約商店以記帳方式消費，俟一定期間
    後，依持卡人與發卡銀行約定之償還方式，償還全部或部分
    帳款。是以持卡人與發卡銀行間之信用卡契約之法律關係，
    應認為委任與消費借貸混合性契約。故於持卡人消費，並經
    發卡銀行墊付該消費款後，發卡銀行自得依兩造間之信用卡
    契約條款，請求持卡人給付該消費款及未按期給付之循環利
    息或違約金。又保證債務之所謂連帶，係指保證人與主債務
    人負同一債務，對於債權人各負全部給付之責任者而言，此
    觀諸民法第272 條第1 項規定連帶債務之文義即明（最高法
    院45年臺上字第1426號判例可資參照）。
五、經查，本件原告主張之前揭事實，業據其提出授信約定書3
    份、借據2 份，以及微型企業創業貸款契約書、契據增補條
    款契約、國際信用卡申請書、放款利率歷史資料表、償還明
    細表、信用卡消費交易明細表各1 份為證，且為丙○○所不
    爭執，另甲○○、丁○○經合法送達，均未到庭或提出書狀
    為任何爭執，堪認原告之主張為真實。又丙○○雖辯稱無力
    還款，惟債務人對於所負給付金錢義務，應負無限責任，以
    其現在及將來之一切財產，為其債務之總擔保，其現有無資
    力可供清償，係屬執行有無效果事宜，不得據為免除給付之
    論據，故其抗辯尚不足採。丙○○為系爭債務之借款人，因
    未依約清償本息，依其與原告間之約定，全部債務視為到期
    ，而尚欠上述借款、利息、違約金未予清償，甲○○為附表
    所示借款之連帶保證人，丁○○為附表編號二所示借款之連
    帶保證人，均應負連帶清償責任。從而，原告依消費借貸、
    信用卡消費及連帶保證契約之法律關係，請求被告連帶給付
    如主文第1 至3 項所示金額、利息及違約金，洵屬有據，應
    予准許。
六、據上結論，本件原告之訴為有理由，依民事訴訟法第385 條
    第1 項前段、第85條第1 項、第2 項，判決如主文。
中    華    民    國    95    年    9     月    22    日
                  民事第六庭  審判長法  官  謝靜雯
                                    法  官  鄭詠仁
                                    法  官  高增泓
上為正本係照原本作成。
如不服本判決，應於送達後20日內，向本院提出上訴狀並表明上
訴理由，如於本判決宣示後送達前提起上訴者，應於判決送達後
10日內補提上訴理由書（須附繕本）。
中    華    民    國    95    年    9     月    25    日
                                    書記官  王敏東
附表：（單位：新臺幣元）
┌──┬──────┬────┬─────┬─────────┬──────────┐
│編號│借 款 金 額 │借款期間│ 積欠金額 │利              息│違       約       金│
├──┼──────┼────┼─────┼─────────┼──────────┤
│ 一 │ 800,000    │92年4 月│ 481,165  │自95年5 月2 日起至│自95年6 月3 日起至清│
│    │            │2 日起至│          │清償日止，按年息7.│償日止，逾期6 個月以│
│    │            │98年4 月│          │675%計算之利息    │內者，按上開利率10% │
│    │            │2 日止  │          │                  │，逾期超過6 個月者，│
│    │            │        │          │                  │按上開利率20% 計算之│
│    │            │        │          │                  │違約金              │
├──┼──────┼────┼─────┼─────────┼──────────┤
│ 二 │ 300,000    │93年11月│ 253,548  │自95年5 月12日起至│自95年6 月13日起至清│
│    │            │12日起至│          │清償日止，按年息  │償日止，逾期6 個月以│
│    │            │100 年11│          │11.215%計算之利息 │內者，按上開利率10% │
│    │            │月12 日 │          │                  │，逾期超過6 個月者，│
│    │            │止      │          │                  │按上開利率20% 計算之│
│    │            │        │          │                  │違約金              │
└──┴──────┴────┴─────┴─────────┴──────────┘


司法院資訊處製作；財團法人民間司法改革基金會備份。
